臺灣桃園地方法院刑事判決
108年度訴字第431號
公  訴  人  臺灣桃園地方檢察署檢察官
被      告  黃麒丞


指定辯護人  本院公設辯護人彭詩雯
上列被告因違反槍砲彈藥刀械管制條例案件，經檢察官提起公訴
（108年度偵字第3430號），本院判決如下：
    主  文
甲○○犯非法持有可發射子彈具殺傷力之槍枝罪，累犯，處有期徒
刑參年陸月，併科罰金新臺幣拾萬元，罰金如易服勞役，以新臺
幣壹仟元折算壹日。
扣案如附表所示之物均沒收。
    事  實
一、甲○○明知如附表所示之改造手槍1支、制式子彈2顆，皆具有
    殺傷力，分別係槍砲彈藥刀械管制條例第4條第1項第1、2款
    所列管之槍彈，未經許可，不得持有，竟基於持有具有殺傷
    力之改造手槍及子彈之犯意，於民國107年12月29日，在屏
    東縣東港鄉某不詳地點之飲料店內，以新臺幣（下同）5萬
    元之價額，向某姓名年籍不詳綽號「小偉」之成年男子，購
    買如附表所示之槍彈後，將之藏放在其所駕駛之車牌號碼00
    0-0000號自用小客車副駕駛座下方而持有之。嗣於108年1月
    10日晚間9時許，為警在桃園市大溪區員林路1段503巷口執
    行臨檢而查獲，並扣得如附表所示之槍彈等物。。
二、案經桃園市政府警察局大溪分局報告臺灣桃園地方檢察署檢
    察官偵查起訴。
    理  由
壹、程序部分：
    本判決所引用供述證據之證據能力，被告甲○○、辯護人均同
    意作為證據，本院審酌各項證據作成時之情況，並無違法取
    證及證明力明顯過低之瑕疵，認為以之作為證據應屬適當，
    依刑事訴訟法第159條之5第1項規定，均有證據能力。至於
    本判決所引用之非供述證據部分，與本案均有關連性，亦無
    證據證明係實施刑事訴訟程序之公務員以不法方式所取得，
    依刑事訴訟法第158條之4反面解釋，亦具證據能力。
貳、實體部分：　　
一、被告對於上開犯罪事實於警詢、偵查及本院準備程序、審理
    中均坦承不諱（見偵卷第7至9、40至41頁、本院卷一第171
    至174頁、卷二第27至30頁、卷三第221頁) ，並有桃園市政
    府警察局槍枝初步檢視報告表、初步檢視照片、「火藥式槍
    枝」檢視項目說明、槍枝初步檢視承辦人員履歷資料（偵卷
    第17至20頁）、桃園市政府警察局大溪分局搜索扣押筆錄及
    扣押物品目錄表、車輛詳細資料報表、查獲及扣案物照片（
    偵卷第21至31頁）、桃園市政府警察局刀械鑑驗小組工作紀
    錄表、桃園市政府警察局刀械鑑驗工作紀錄相片、內政部警
    政署刑事警察局108年2月20日刑鑑字第1080006062號鑑定書
    （偵卷第50至54頁）等在卷可參，並有附表所示改造手槍1
    支、制式子彈2顆扣案可證，足認被告之任意性自白與事實
    相符。本件事證明確，被告上開犯行已堪認定，應依法論科
    。
二、論罪科刑：
㈠、新舊法比較：
  1.按行為後法律有變更者，適用行為時之法律，但行為後之法
    律有利於行為人者，適用最有利於行為人之法律，刑法第2
    條第1項定有明文。被告行為後，槍砲彈藥刀械管制條例第4
    條第1項第1款業經立法院修正，並由總統於109年6月10日以
    總統華總一義字第10900064791號令公布施行，於同年月12
    日生效。修正前槍砲彈藥刀械管制條例第4條第1項第1款係
    規定：「槍砲：指火砲、肩射武器、機關槍、衝鋒槍、卡柄
    槍、自動步槍、普通步槍、馬槍、手槍、鋼筆槍、瓦斯槍、
    麻醉槍、獵槍、空氣槍、魚槍及其他可發射金屬或子彈具有
    殺傷力之各式槍砲。」，故依修正前上開條文之定義，對照
    修正前同條例第8條第1項、第4項之規定：「未經許可，製
    造、販賣或運輸鋼筆槍、瓦斯槍、麻醉槍、獵槍、空氣槍或
    第4條第1項第1款所定其他可發射金屬或子彈具有殺傷力之
    各式槍砲者，處無期徒刑或5年以上有期徒刑，併科新臺幣1
    ,000萬元以下罰金。」、「未經許可，持有、寄藏或意圖販
    賣而陳列第1項所列槍枝者，處3年以上10年以下有期徒刑，
    併科新臺幣700萬元以下罰金。」，可知於本次修正前，倘
    非法持有可發射子彈具有殺傷力之改造手槍，即應適用修正
    前同條例第8條第4項予以論處。
  2.惟立法者鑒於現行查獲具殺傷力之違法槍枝，多屬非制式槍
    枝，可遠距離致人死傷，且殺傷力不亞於制式槍枝，對人民
    生命、身體、自由及財產法益之危害，實與制式槍枝無異；
    另因非制式槍枝之取得成本遠低於購買制式槍枝，且製造技
    術門檻不高、網路取得改造資訊容易，導致非制式槍枝氾濫
    情形嚴重，若區分制式與否而分別適用第7條或第8條處罰，
    將使不法分子傾向使用非制式槍砲從事不法行為，以規避第
    7條較重之刑責，無異加深不法分子大量使用非制式槍砲之
    誘因，爰為有效遏止持非制式槍砲進行犯罪情形，非制式槍
    砲與制式槍砲罪責確有一致之必要（詳見本次同條例第4條
    第1項第1款修正說明），故將同條例第4條第1項第1款予以
    修正，修正後該款規定：「槍砲：指制式或非制式之火砲、
    肩射武器、機關槍、衝鋒槍、卡柄槍、自動步槍、普通步槍
    、馬槍、手槍、鋼筆槍、瓦斯槍、麻醉槍、獵槍、空氣槍、
    魚槍及其他可發射金屬或子彈具有殺傷力之各式槍砲。」，
    將此對照修正後同條例第7條第1項、第4項規定：「未經許
    可，製造、販賣或運輸制式或非制式火砲、肩射武器、機關
    槍、衝鋒槍、卡柄槍、自動步槍、普通步槍、馬槍、手槍或
    各類砲彈、炸彈、爆裂物者，處無期徒刑或7年以上有期徒
    刑，併科新臺幣3,000萬元以下罰金。」、「未經許可，持
    有、寄藏或意圖販賣而陳列第1項所列槍砲、彈藥者，處5年
    以上有期徒刑，併科新臺幣1,000萬元以下罰金。」；暨修
    正後同條例第8條第1項、第4項規定：「未經許可，製造、
    販賣或運輸制式或非制式鋼筆槍、瓦斯槍、麻醉槍、獵槍、
    空氣槍或第4條第1項第1款所定其他可發射金屬或子彈具有
    殺傷力之各式槍砲者，處無期徒刑或5年以上有期徒刑，併
    科新臺幣1,000萬元以下罰金。」、「未經許可，持有、寄
    藏或意圖販賣而陳列第1項所列槍砲者，處3年以上10年以下
    有期徒刑，併科新臺幣700萬元以下罰金。」，可知本次修
    正後，即不再區分制式與否而分別適用第7條或第8條予以處
    罰，而係以槍砲種類為區別適用之基準。是於本次修正後，
    倘非法持有可發射子彈具有殺傷力之改造手槍，則應適用修
    正後同條例第7條第4項予以論處。
  3.本案被告於事實欄一之行為後，槍砲彈藥刀械管制條例既有
    上述修正情形，則經比較修正前同條例第8條第4項、修正後
    同條例第7條第4項之刑度，行為後之修正法律並未較有利於
    被告，故此部分應適用行為時即修正前同條例第8條第4項之
    規定。
㈡、罪名及罪數關係：
　⒈按非法持有、寄藏、出借槍砲彈藥刀械等違禁物，所侵害者
    為社會法益，如所持有、寄藏或出借客體之種類相同（如同
    為手槍，或同為子彈者），縱令同種類之客體有數個（如數
    支手槍、數顆子彈），仍為單純一罪，不發生想像競合犯之
    問題；若同時持有、寄藏或出借二不相同種類之客體（如同
    時持有手槍及子彈），則為一行為觸犯數罪名之想像競合犯
    （最高法院82年度台上字第5303號刑事判決意旨參照）。
　2.核被告所為，係犯109年6月10日修正前槍砲彈藥刀械管制條
    例第8條第4項之非法持有可發射子彈具殺傷力之槍枝罪、槍
    砲彈藥刀械管制條例第12條第4項之非法持有子彈罪。其持
    有具殺傷力之槍枝1支、制式子彈2顆，依上開說明，僅單純
    成立未經許可持有槍枝、子彈二罪。又被告以一持有之行為
    同時犯上開各罪，為想像競合犯，應依刑法第55條規定從一
    重之未經許可持有具有殺傷力之槍枝罪處斷。
㈢、刑之加重事由：
    被告前因①妨害自由案件，經本院以97年度桃簡字第3841號
    判決判處有期徒刑6月確定；②妨害性自主案件，經本院以98
    年度訴緝字第89號判決判處有期徒刑5年確定；③違反槍砲彈
    藥刀械管制條例案件，經本院以98年度訴緝字第90號判決判
    處有期徒刑3年10月，併科罰金新臺幣3萬元確定；上開①至③
    所示之罪刑，就有期徒刑部分嗣經本院以99年度聲字第685
    號裁定定應執行有期徒刑9年確定，於107年5月11日縮刑期
    滿執行完畢等情，有臺灣高等法院被告前案紀錄表在卷可考
    ，是就被告上開受徒刑之執行完畢部分，5年以內故意再犯
    本案有期徒刑以上之罪，為累犯，而參照司法院大法官釋字
    第775號解釋意旨，為避免發生罪刑不相當之情形，法院就
    該個案依該解釋意旨，裁量是否加重最低本刑。考量被告構
    成累犯之前揭③之犯罪紀錄，與本案均屬違反槍砲彈藥刀械
    管制條例而犯罪罪質相同，此次犯行均加重最低本刑，對其
    人身自由所為之限制自無過苛之侵害，是認均應依刑法第47
    條第1項之規定加重其刑。
㈣、爰以行為人之責任為基礎，審酌被告未經許可持有具殺傷力
    槍枝、制式子彈之數量、期間；併兼衡本案行為所生危害、
    犯罪之動機、目的、素行、手段及犯後均坦承之態度，與其
    於審理中自述國中畢業之智識程度、於案發期間以水電為業
    、離婚、家中有父母需扶養之生活狀況(見本院卷三第222頁
    )等一切情狀，量處如主文第1項所示之刑及罰金易服勞役之
    折算標準。
三、沒收：
　　扣案如附表編號1至2所示槍、彈，均為具殺傷力，其中尚未
    經採樣試射部分均係槍砲彈藥刀械管制條例第4條第1項第1
    款、第2款項所列物品，乃未經許可不得持有之違禁物，不
    問屬於被告與否，均應依刑法第38條第1項規定宣告沒收。
    而如附表編號2「鑑定結果」欄所示因送鑑定而已試射之具
    殺傷力子彈1顆，因擊畢後已無殺傷力，其所留彈頭、彈殼
    並非違禁物，自無庸併予宣告沒收。　　
據上論斷，應依刑事訴訟法第299條第1項前段，判決如主文。
本案經檢察官乙○○提起公訴，檢察官黃翎樵到庭執行職務。　
中　　華　　民　　國　　111 　年　　3 　　月　　29　　日
                  刑事第十六庭  審判長法　官  游紅桃
　　　　　　　　　                    法  官  呂宜臻
　　　　　　　　　                    法  官　鄧瑋琪
以上正本證明與原本無異。
如不服本判決應於收受判決後20日內向本院提出上訴書狀，並應
敘述具體理由。其未敘述上訴理由者，應於上訴期間屆滿後20日
內向本院補提理由書(均須按他造當事人之人數附繕本)「切勿逕
送上級法院」。
　　　　　　　　　　　　　　　　　　 書記官  陳崇容　
中　　華　　民　　國　　111 　年　　3 　　月　　30　　日
附表：
編號 扣案槍彈名稱 數量 鑑定結果  鑑定報告 1 改造手槍（槍枝管制編號：0000000000）  1支 認係改造手槍，由仿半自動手槍製造之槍枝，換裝土造金屬槍管而成，擊發功能正常，可供擊發適用子彈使用，認具殺傷力。 內政部警政署刑事警察局108年2月20日刑鑑字第1080006062號鑑定書 2 制式子彈     2顆   認係口徑9*19mm制式子彈，採樣1顆經試射，可擊發，認具殺傷力。 內政部警政署刑事警察局108年2月20日刑鑑字第1080006062號鑑定書